臺灣新北地方法院刑事判決　　　　　110年度審交訴字第149號
公　訴　人　臺灣新北地方檢察署檢察官
被　　　告　蘇紘平



上列被告因公共危險等案件，經檢察官提起公訴（110年度調偵
字第1432號），被告於準備程序進行中就被訴事實均為有罪之陳
述，本院合議庭裁定由受命法官獨任進行簡式審判程序並判決如
下：
    主  文
蘇紘平汽車駕駛人，行經行人穿越道不依規定讓行人優先通行，
因而犯過失傷害致人重傷罪，處有期徒刑捌月。又犯駕駛動力交
通工具發生交通事故，致人重傷而逃逸罪，處有期徒刑壹年。應
執行有期徒刑壹年陸月。
    事實及理由
一、本件犯罪事實及證據，除犯罪事實欄一第12行「上開車輛撞
    及」應更正為「上開車輛右側前車頭撞擊」；證據部分另補
    充「被告蘇紘平於本院準備程序及審理中之自白」、「道路
    交通事故肇事人自首情形記錄表、告訴人辛甫正之中華民國
    身心障礙證明影本各1份、監視器錄影光碟1片」外，其餘均
    引用如附件起訴書之記載。
二、論罪科刑：
㈠、按行為後法律有變更者，適用行為時之法律。但行為後之法
    律有利於行為人者，適用最有利於行為人之法律，刑法第2
    條第1項定有明文。查被告蘇紘平行為後，刑法第185之4條
    業經修正，於民國110年5月28日公布施行，同年5月30日生
    效。修正前刑法第185條之4規定：「駕駛動力交通工具肇事
    ，致人死傷而逃逸者，處1年以上7年以下有期徒刑」，修正
    後刑法第185條之4第1項則規定：「駕駛動力交通工具發生
    交通事故，致人傷害而逃逸者，處6月以上5年以下有期徒刑
    ；致人於死或重傷而逃逸者，處1年以上7年以下有期徒刑」
    ，並增訂第2項：「犯前項之罪，駕駛人於發生交通事故致
    人死傷係無過失者，減輕或免除其刑」。修正後為表明縱使
    行為人駕駛動力交通工具發生交通事故致人死傷係無過失其
    逃逸者，亦應為本條處罰範圍，故將原規定「肇事」之用語
    改為「發生交通事故」，以臻明確。另依行為人對法益侵害
    之程度為傷害、重傷或死亡之情形，分別規定其刑度。其中
    致人傷害之刑度為「6月以上5年以下有期徒刑」；致人於死
    或重傷之刑度為「1年以上7年以下有期徒刑」。另增訂第2
    項，就犯第1項之罪之駕駛人，於發生交通事故致人死傷係
    無過失者，以予規定減輕或免除其刑。本案被告駕駛動力交
    通工具，因過失致告訴人辛甫正受有重傷害，經比較刑法第
    185條之4修正前、後之規定，法定刑皆為「1年以上7年以下
    有期徒刑」，並無有利或不利之情形，非屬法律變更，自無
    庸為新舊法比較，應依一般法律適用原則，適用修正後刑法
    第185條之4第1項後段規定論處。
㈡、又按汽車駕駛人，無駕駛執照駕車、酒醉駕車、吸食毒品或
    迷幻藥駕車、行駛人行道或行經行人穿越道不依規定讓行人
    優先通行，因而致人受傷或死亡，依法應負刑事責任者，加
    重其刑至二分之一，道路交通管理處罰條例第86條第1項定
    有明文。又按刑法總則之加重，係概括性之規定，所有罪名
    均一體適用；刑法分則之加重，係就犯罪類型變更之個別犯
    罪行為予以加重，成為另一獨立之罪名；道路交通管理處罰
    條例第86條第1項關於汽車駕駛人，無駕駛執照駕車、酒醉
    駕車、吸食毒品或迷幻藥駕車、行駛人行道或行經行人穿越
    道不依規定讓行人優先通行，因而致人受傷或死亡，依法應
    負刑事責任者，加重其刑至2分之1之規定，係就刑法第284
    條第1項之過失傷害（及致重傷）罪之基本犯罪類型，對於
    加害人為汽車駕駛人，於從事駕駛汽車之特定行為時，或於
    行駛人行道、行經行人穿越道之特定地點，不依規定讓行人
    優先通行，因而致人受傷或死亡之特殊行為要件予以加重處
    罰，已就原犯罪類型變更之個別犯罪行為予以加重，而成另
    1獨立之罪名，自屬刑法分則加重之性質（最高法院92年度
    第1次刑事庭會議決議、99年度台非字第198號判決意旨參照
    ）。
㈢、再按刑法第10條第4項規定：「稱重傷者，謂下列傷害：…
    …三、毀敗或嚴重減損語能、味能或嗅能。……六、其他於
    身體或健康，有重大不治或難治之傷害。」，查告訴人因本
    件交通事故受有創傷性左側顳葉顱內出血及瀰漫性蜘蛛膜下
    腔出血、右側大腿撕裂傷、右側上頜骨及顴骨弓骨折、硬腦
    膜上出血及顏面骨骨折等傷害，且因上開傷害造成情緒障礙
    及智力功能損傷，中樞神經系統機能遺存顯著障害，終身無
    工作能力，為維持生命必要之日常生活活動尚可自理，但須
    監督及協助，且經本院110年度監宣字第153號聲請監護宣告
    事件，委請鑑定人審驗告訴人之心神狀況，鑑定結果：「認
    辛甫正腦傷後遺症、中度失智症。目前失智狀況屬中度失智
    （CDR=2），生活適應功能呈明顯障礙，自車禍後其認知功
    能與生活自理能力皆有顯著缺損，已無法與他人有效溝通，
    其表達及理解能力有嚴重障礙，常答非所問或語無倫次，已
    缺乏對事物評估與判斷之能力。」等情，有天主教輔仁大學
    附設醫院診斷證明書、本院110年度監宣字第153號民事裁定
    各1份在卷可佐，足認告訴人因本件車禍事故所受上開傷勢
    ，已達刑法第10條第4項第6款規定之其他於身體或健康，有
    重大不治或難治之傷害之重傷程度。
㈣、核被告所為，係犯道路交通管理處罰條例第86條第1項、刑
    法第284條後段之汽車駕駛人行經行人穿越道不依規定讓行
    人優先通行，因而犯過失傷害致人重傷罪，及修正後刑法第
    185條之4第1項後段之駕駛動力交通工具發生交通事故，致
    人重傷而逃逸罪。被告所犯上開2罪，犯意各別，行為互殊
    ，應予分論併罰。至起訴書認被告係犯刑法第284條後段之
    過失傷害致人重傷罪，漏未論及道路交通管理處罰條例第86
    條第1項之規定，容有未合，然其基本社會事實同一，且經
    本院於審理程序中當庭告知被告並給予陳述意見之機會，自
    應適用前揭法條處，附此敘明。又被告駕駛汽車行經行人穿
    越道不依規定讓行人優先通行，因而犯過失傷害致人重傷罪
    ，依法應負刑事責任，其所犯過失傷害致人重傷罪部分應依
    道路交通管理處罰條例第86條第1項之規定，加重其刑。
㈤、爰審酌被告駕車參與道路交通，本應小心謹慎以維自身及他
    人之安全，詎疏未注意車前狀況以及行經劃設行人穿越道之
    交岔路口，應減速慢行，遇有行人穿越道路時，無論有無交
    通指揮人員指揮或號誌指示，應暫停讓行人先行通過，貿然
    左轉，撞擊行走在行人穿越道之告訴人，致告訴人受有如附
    件起訴書所示之重傷害，造成告訴人家屬身心受到莫大痛苦
    ，其違反注意義務之程度非輕，且被告肇事後不僅未留在現
    場協助救治，亦未報警處理或留下姓名及聯絡資料，反逕自
    駕車離去，所為對社會秩序已生不良影響，漠視告訴人生命
    、身體安全之心態，顯不可取，應予非難，兼衡被告無前科
    之素行（見本院卷附臺灣高等法院被告前案紀錄表1份）、
    專科肄業之智識程度（見本院卷附被告個人戶籍資料查詢結
    果1紙）、家庭經濟狀況勉持（見偵字第6187號卷第11頁調
    查筆錄受詢問人資料）、被告肇事之過失情節、告訴人所受
    傷害之程度、告訴人家屬已領取汽車強制責任險理賠金新臺
    幣147萬5772元，及被告犯後雖坦承犯行，惟迄今未能取得
    告訴人之諒解或達成和解等一切情狀，分別量處如主文所示
    之刑，並定其應執行之刑，以資懲儆。
據上論斷，應依刑事訴訟法第273條之1第1項、第299條第1項前
段、第310條之2、第454條第2項，判決如主文。
本案經檢察官鄭宇偵查起訴，由檢察官高智美到庭執行公訴。
中    華    民    國   110    年    11    月    18    日
                  刑事第二十三庭  法  官  傅明華
上列正本證明與原本無異。
如不服本判決，應於判決送達後20日內敘明上訴理由，向本院提
出上訴狀 (應附繕本) ，上訴於臺灣高等法院。其未敘述上訴理
由者，應於上訴期間屆滿後20日內向本院補提理由書「切勿逕送
上級法院」。
                                  書記官  黃毓琪
中    華    民    國   110    年    11    月    18    日
附錄本案論罪科刑法條全文：
中華民國刑法第185條之4
駕駛動力交通工具發生交通事故，致人傷害而逃逸者，處六月以
上五年以下有期徒刑；致人於死或重傷而逃逸者，處一年以上七
年以下有期徒刑。
犯前項之罪，駕駛人於發生交通事故致人死傷係無過失者，減輕
或免除其刑。
中華民國刑法第284條
因過失傷害人者，處1年以下有期徒刑、拘役或10萬元以下罰金
；致重傷者，處3年以下有期徒刑、拘役或30萬元以下罰金。
道路交通管理處罰條例第86條：
汽車駕駛人，無駕駛執照駕車、酒醉駕車、吸食毒品或迷幻藥駕
車、行駛人行道或行經行人穿越道不依規定讓行人優先通行，因
而致人受傷或死亡，依法應負刑事責任者，加重其刑至二分之一
。
-------------------------------------------------------
附件：
臺灣新北地方檢察署檢察官起訴書
                                   110年度調偵字第1432號
    被      告  蘇紘平  男  19歲（民國00年0月0日生）
                        住新北市○○區○○路0號3樓
                        居新北市○○區○○路000號24樓之1
                        國民身分證統一編號：Z000000000號
上列被告因肇事逃逸等案件，業經偵查終結，認應提起公訴，茲
將犯罪事實及證據並所犯法條分敘如下：
        犯罪事實
一、蘇紘平於民國109年12月1日0時24分許，駕駛車牌號碼0000-
    00號自用小客車，沿新北市新莊區後港一路往建國一路方向
    行駛，駛至後港一路與建福路路口（下稱案發交岔路口），
    欲左轉往建福路方向行駛時，本應注意汽車行經劃設行人穿
    越道之交岔路口，遇有行人穿越道路時，無論有無交通指揮
    人員指揮或號誌指示，均應暫停讓行人先行通過及注意車前
    狀況，以避免危險或交通事故之發生，且依當時天候雨、夜
    間有照明、柏油路面濕潤、路面無缺陷、無障礙物、視距良
    好及行車管制號誌動作正常等情，並無不能注意之情形，竟
    疏未注意及此，即貿然通過案發交岔路口左轉轉入建福路，
    適有辛甫正沿該交岔路口之行人穿越道，往建國一路方向步
    行前進，因閃避不及，而遭蘇紘平所駕駛之上開車輛撞及倒
    地，致辛甫正因此受有創傷性左側顳葉顱內出血及瀰漫性蜘
    蛛膜下腔出血、右側大腿撕裂傷、右側上頜骨及顴骨弓骨
    折、硬腦膜上出血及顏面骨骨折等傷害，且因上開傷害造成
    情緒障礙及智力功能損傷，中樞神經系統機能遺存顯著障
    害，終身無工作能力之於身體健康有重大難治之傷害；詎蘇
    紘平明知駕駛動力交通工具肇事致人受傷，應即採取救護或
    其他必要之措施，不得駛離，且當時業已知悉其駕車已撞及
    辛甫正，對於辛甫正身體因而受有傷害應有所預見，竟基於
    肇事逃逸之犯意，未對傷者施以任何必要之救護，或是向警
    察機關報告處理，抑或是留在現場採取必要之救護措施，即
    置辛甫正於不顧，仍未停車而繼續駕車逃逸。嗣經警方調閱
    監視器畫面，始悉上情。
二、案經新北市政府警察局新莊分局報告及辛甫正告訴偵辦。
        證據並所犯法條
一、證據清單及待證事實：
┌──┬───────────┬─────────────┐
│編號│證據名稱              │待證事實                  │
├──┼───────────┼─────────────┤
│1   │被告蘇紘平於警詢時及偵│對於上開犯罪事實坦承不諱。│
│    │查中之供述            │                          │
├──┼───────────┼─────────────┤
│2   │證人即告訴代理人辛穎哲│證明告訴人受有上開重傷害結│
│    │於警詢時及偵查中之證述│果之事實。                │
├──┼───────────┼─────────────┤
│3   │車輛詳細資料報表1紙、 │佐以證明本件車禍經過及現場│
│    │道路交通事故調查報告表│狀況。                    │
│    │（現場圖）1紙、道路交 │                          │
│    │通事故調查報告表（一）│                          │
│    │（二）各1份、監視器畫 │                          │
│    │面檔案暨截圖3張、新北 │                          │
│    │市政府警察局新莊分局道│                          │
│    │路交通事故照片24張、道│                          │
│    │路交通事故當事人酒精測│                          │
│    │定紀錄表1紙、新北市政 │                          │
│    │府警察局舉發違反道路交│                          │
│    │通管理事件通知單影本1 │                          │
│    │紙                    │                          │
├──┼───────────┼─────────────┤
│4   │天主教輔仁大學附設醫院│證明告訴人受有上開重傷害結│
│    │109年12月1日編號：住字│果之事實。                │
│    │00000000-Z00000000000 │                          │
│    │號診斷證明書、天主教輔│                          │
│    │仁大學附設醫院110年1月│                          │
│    │25日編號：住字00000000│                          │
│    │-Z00000000000號診斷證 │                          │
│    │明書、臺北市立聯合醫院│                          │
│    │（仁愛院區）110年2月26│                          │
│    │日診字第FZ0000000000號│                          │
│    │診斷證明書、臺灣新北地│                          │
│    │方法院110年度監宣字第1│                          │
│    │53號民事裁定暨裁定確定│                          │
│    │證明書、重大傷病證明書│                          │
│    │、天主教輔仁大學附設醫│                          │
│    │院110年7月6日編號：門 │                          │
│    │字00000000-0000000000 │                          │
│    │號診斷證明書、天主教輔│                          │
│    │仁大學附設醫院110年6月│                          │
│    │8日編號：門字00000000-│                          │
│    │0000000000號診斷證明書│                          │
└──┴───────────┴─────────────┘
二、按行為後法律有變更者，適用行為時之法律，但行為後之法
    律有利於行為人者，適用最有利於行為人之法律，刑法第2
    條第1項定有明文。經查，被告行為後，刑法第185條之4業
    於110年5月28日修正公布施行。修正前原規定「駕駛動力交
    通工具肇事，致人死傷而逃逸者，處1年以上7年以下有期徒
    刑」，修正後改以「駕駛動力交通工具發生交通事故，致人
    傷害而逃逸者，處6月以上5年以下有期徒刑；致人於死或重
    傷而逃逸者，處1年以上7年以下有期徒刑（第1項）。犯前
    項之罪，駕駛人於發生交通事故致人死傷係無過失者，減輕
    或免除其刑（第2項）」，惟查，本件被告駕車過失行為致
    告訴人受有上開重傷害結果，而於肇事後逕自逃逸，其所為
    應成立肇事致人重傷逃逸罪，而此部分依刑法第185條之4修
    正前、後之規定，其構成要件及法律效果均未變更，遂不生
    新舊法比較問題，應逕予適用修正後之刑法第185條之4第1
    項後段規定論處。是核被告所為，係犯刑法第284條後段之
    過失致重傷害及第185條之4第1項後段之肇事致人重傷逃逸
    等罪嫌，被告上開所犯2罪，行為分殊，請分論併罰。
三、依刑事訴訟法第251條第1項提起公訴。
    此  致
臺灣新北地方法院
中    華    民    國   110    年    9     月    7     日
                              檢  察  官  鄭  宇